臺灣高等法院刑事裁定
111年度毒抗字第447號
抗  告  人
即  被  告  陳治豪



上列抗告人即被告因違反毒品危害防制條例案件，不服臺灣臺北
地方法院111年度毒聲字第239號中華民國111年4月20日裁定（聲
請案號：臺灣臺北地方檢察署111年度聲觀字第205號、111年度
毒偵字第235號、第840號），提起抗告，本院裁定如下：
    主  文
抗告駁回。
    理  由
一、原裁定意旨如附件一「臺灣臺北地方法院111年度毒聲字第2
    39號刑事裁定」所載。
二、抗告意旨如附件二「刑事抗告狀」所載。
三、按毒品危害防制條例（下稱毒品條例）業於民國109年1月15
    日修正公布、同年7月15日施行，其中同條例第20條將第3項
    有關觀察、勒戒或強制戒治執行完畢釋放後得適用前2項規
    定之期間，由「5年後」再犯第10條之罪修正為「3年後」。
    經查，抗告人即被告甲○○（下稱被告）於如附件一所載時、
    地，施用第二級毒品甲基安非他命2次之事實，業據被告坦
    承不諱，且其尿液經送驗結果，均呈安非他命類（安非他命
    、甲基安非他命）陽性反應，有臺北市政府警察局偵辦毒品
    案件尿液檢體委驗單、台灣尖端先進生技醫藥股份有限公司
    濫用藥物檢驗報告各2份附卷可參，應堪信實。又被告前因
    施用毒品案件，經送觀察、勒戒後，認無繼續施用毒品之傾
    向，於93年7月1日移送他監執行，是原審認被告本案施用毒
    品行為距前次觀察、勒戒執行完畢釋放後已逾3年，爰准許
    檢察官之聲請，裁定被告應送勒戒處所觀察、勒戒，核其認
    事、用法並無不合（惟原裁定主文欄漏載「其期間不得逾2
    月」，且理由欄四漏載「毒品條例第20條第3項」，均應予
    補充）。
四、被告固以其若執行觀察、勒戒，家中經濟及生活會有困難，
    故請求撤銷原裁定，給予其戒癮治療之機會等語，提起本件
    抗告。惟查：
  ㈠按毒品條例所規定之觀察、勒戒處分，其立法意旨在幫助施
    用毒品者戒除毒癮，該處分之性質非為懲戒行為人，而係為
    消滅行為人再次施用毒品之危險性，目的在戒除行為人施用
    毒品之身癮及心癮；觀察、勒戒係導入一療程觀念，針對行
    為人將來之危險所為預防、矯治措施之保安處分，以達教化
    與治療之目的，可謂刑罰之補充制度，從而毒品條例本身所
    規定之觀察、勒戒及強制戒治等保安處分，雖兼具剝奪自由
    權利之性質，卻有刑罰不可替代之教化治療作用。是同條例
    規定之觀察、勒戒處分及附命完成戒癮治療之緩起訴處分（
    下稱「附命緩起訴」）等附條件之緩起訴處分，何者對於施
    用毒品者較為有利，端在何種程序可以幫助其戒除施用毒品
    之行為，尚非可由法院逕行認定附命緩起訴對施用毒品者係
    較有利，如從治療效果之觀點而論，亦難謂附命緩起訴必然
    較觀察、勒戒有利於行為人；復考量被告前有數次施用毒品
    之紀錄，可知其自我控制及約束能力不足，難認機構外處遇
    得有效戒除其毒癮，則觀察、勒戒處分雖於短期內對其家庭
    經濟及生活不無影響，惟既能讓其脫離原本有可能接觸毒品
    之環境，未嘗不是使其根絕毒品惡習之契機。
  ㈡再檢察官適用刑事訴訟法第253條之1第1項及第253條之2對被
    告為緩起訴處分時，應「參酌刑法第57條所列事項及公共利
    益之維護」，並「認以緩起訴為適當」者，始得為之，可認
    檢察官應以向法院聲請觀察、勒戒為原則，於例外符合上揭
    緩起訴處分之要件時，始得另為附命緩起訴等附條件之緩起
    訴處分。檢察官是否適用前開規定對被告為緩起訴處分，自
    得本於前開規定之立法目的，妥為斟酌、裁量，始予決定；
    況檢察官亦已釋明不宜為附命緩起訴之理由（詳見卷附檢察
    官聲請書），難認其判斷有違背法令、事實認定有誤或其裁
    量有重大明顯瑕疵之情形。準此，檢察官就「3年後再犯」
    之施用毒品行為人，究係採行附命緩起訴等附條件之緩起訴
    處分，抑或向法院聲請觀察、勒戒之處遇措施，要屬檢察官
    之裁量權，且本件檢察官之聲請亦難謂有何違法或濫用其裁
    量權之情事，是法院就其聲請僅得依法裁定被告送勒戒處所
    觀察、勒戒，以查其是否有施用毒品傾向，尚無自行以附命
    緩起訴等其他方式替代之權。又被告自我控制及約束能力不
    足，難認機構外處遇得有效戒除其毒癮，已如前述。
五、綜上所述，原審依檢察官之聲請，裁定被告應送勒戒處所觀
    察、勒戒，核其認事、用法並無違誤。被告徒執前詞提起抗
    告，核無理由，應予駁回。
據上論斷，應依刑事訴訟法第412條，裁定如主文。
中　　華　　民　　國　　111 　年　　5 　　月　　19　　日
                  刑事第四庭    審判長法  官  陳筱珮
                                      法  官  羅郁婷
                                      法  官  吳元曜
以上正本證明與原本無異。
不得再抗告。
                                      書記官  黃亮潔
中　　華　　民　　國　　111 　年　　5 　　月　　19　　日
附件一：臺灣臺北地方法院111年度毒聲字第239號刑事裁定
附件二：刑事抗告狀
附件一
臺灣臺北地方法院刑事裁定　
111年度毒聲字第239號
聲　請　人　臺灣臺北地方檢察署檢察官
被　　　告　甲○○　男　(民國00年0月00日生)
　　　　　　　　　　身分證統一編號：Z000000000號
　　　　　　　　　　住○○市○○區○○路0○0號
　　　　　　　　　　居新北市○○區○○路0巷000號
上列被告因違反毒品危害防制條件案件（111年度毒偵字第235號
、第840號），經檢察官聲請送觀察、勒戒（111年度聲觀字第20
5號），本院裁定如下：
    主  文
甲○○施用第二級毒品，應送勒戒處所觀察、勒戒。
    理  由
一、聲請意旨略以：被告甲○○基於施用第二級毒品甲基安非他命
    之犯意，於民國110年9月21日中午，在新北市新店區某友人
    住處，施用甲基安非他命1次；另基於施用第二級毒品之犯
    意，於111年1月9日13時許，在其位於新北市新店區溪州路
    居所內，施用甲基安非他命1次。嗣經警分別於110年9月22
    日17時25分許，在臺北市○○區○○街000號前盤查；111年1月9
    日15時20分許，至其前揭居所搜索，採尿送驗而查獲。
二、按甲基安非他命為毒品危害防制條例第2條第2項第2款所列
    之第二級毒品，而犯該條例第10條第2項之施用第二級毒品
    罪者，檢察官應聲請法院裁定，令被告入勒戒處所觀察、勒
    戒，其期間不得逾2月，同條例第20條第1項定有明文。次按
    依修正後之毒品危害防制條例規定，觀察、勒戒或強制戒治
    執行完畢釋放後，「三年後再犯」施用毒品罪者，應適用觀
    察、勒戒及強制戒治之規定，「三年內再犯」施用毒品罪者
    ，則應依法追訴；再修正毒品危害防制條例第23條第2項，
    既僅規定「觀察、勒戒或強制戒治執行完畢釋放後，3年內
    再犯第10條之罪者，檢察官或少年法院（地方法院少年法庭
    ）應依法追訴或裁定交付審理。」則其再犯（含3犯以上）
    如距最近1次犯該罪經依第20條第1項、第2項規定令觀察、
    勒戒或強制戒治執行完畢釋放後，已逾3年者，即應再令觀
    察、勒戒，不因期間是否另犯該罪經起訴、判刑或執行而受
    影響（最高法院109年度台上字第3098號判決、109年度台上
    字第3135號判決意旨參照）。　　
三、經查，上開事實業經被告坦承不諱，被告為警查獲時採集之
    尿液，經送請台灣尖端先進生技醫藥股份有限公司檢驗，結
    果呈安非他命、甲基安非他命陽性反應，此有該公司110年1
    0月12日濫用藥物檢驗報告（尿液檢體編號：080590）、111
    年1月24日濫用藥物檢驗報告（尿液檢體編號：151279）及
    臺北市政府警察局偵辦毒品案件尿液檢體委驗單在卷可稽，
    足認被告自白施用第二級毒品甲基安非他命係與事實相符，
    被告施用第二級毒品甲基安非他命之犯行，洵堪認定。被告
    前因施用毒品案件，經本院以93年度毒聲字第121號裁定送
    觀察、勒戒確定，並於93年7月1日因無繼續施用傾向移送他
    監執行，有臺灣高等法院被告前案紀錄表為憑，是被告本次
    施用犯行距離其前次觀察、勒戒執行完畢已逾3年，依前揭
    說明，被告本件施用毒品案件，依法應令入勒戒處所施以觀
    察、勒戒。聲請意旨核無不合，應予准許。
四、依毒品危害防制條例第20條第1項，觀察勒戒處分執行條例
    第3條第1項，裁定如主文。
中　　華　　民　　國　　111 　年　　4 　　月　　20　　日
　　　　　　　　　刑事第十八庭  法　官  宋雲淳
上正本證明與原本無異。
如不服本裁定，應於裁定送達後5日內向本院提出抗告狀。因疫
情而遲誤不變期間，得向法院聲請回復原狀。
                                書記官  彭自青
中　　華　　民　　國　　111 　年　　4 　　月　　21　　日